【裁判字號】    90,上易,242
【裁判日期】    900706
【裁判案由】    恐嚇
【裁判全文】
臺灣高等法院刑事判決                  九十年度上易字第二四二號
    上  訴  人
    即  被  告  Ｅ○○
    選任辯護人  詹振寧
    上  訴  人
    即  被  告  卯○○
    上  訴  人
    即  被  告  乙○○
    選任辯護人  鍾志宏
                李建賢
    上  訴  人
    即  被  告  甲○○
    上  訴  人
    即  被  告  Ｈ○○
右上訴人因恐嚇取財案件，不服台灣基隆地方法院八十九年度訴字第六六五號，中華
民國八十九年十二月十二日第一審判決（起訴案號：台灣基隆地方法院檢察署八十九
年度偵字第三三二八號）提起上訴，本院判決如左：
    主      文
上訴駁回。
    事實及理由
一、本案經本院審理結果，第一審認上訴人即被告Ｅ○○、卯○○、乙○○、甲○○
    、Ｈ○○等五人共犯刑法第三百四十六條第一項之恐嚇取財罪，被告Ｅ○○、卯
    ○○各判處有期徒刑四年六月，併科罰金五十萬元，被告Ｈ○○，累犯，判處有
    期徒刑三年六月，併科罰金二十萬元，被告甲○○、乙○○各判處有期徒刑三年
    四月，併科罰金二十萬元，並均諭知罰金易服勞役之折算標準，認事用法及量刑
    均無不當，應予維持，並引用第一審判決書記載之事實、證據及理由。
二、被告上訴意旨仍執前詞，否認犯罪，並無理由。
三、被告乙○○另辯稱：伊於八十九年八月十一日、八月十二日及九月十八日在警局
    詢問時，並未依法錄音！則該三次警訊筆錄，不得作為證據。依刑事訴訟法第二
    百二十九條至第二百三十一條之規定，司法警察（官）有調查犯罪嫌疑人犯罪情
    形及蒐集證據之職權，而得詢問犯罪嫌疑人，惟依同法第一百條之二準用同法第
    一百條之一第一項之規定，司法警察（官）詢問犯罪嫌疑人，除有急迫情況且經
    記明筆錄者外，應全程連續錄音；必要時，並應全程連續錄影。考其立法目的，
    在於建立詢問筆錄之公信力，並擔保詢問程序之合法正當；亦即在於擔保犯罪嫌
    疑人對於詢問之陳述係出於自由意思及筆錄所載內容與其陳述相符。故司法警察
    （官）詢問犯罪嫌疑人如違背上開規定，其所取得之供述筆錄，究竟有無證據能
    力，原審應審酌司法警察（官）違背該法定程序之主觀意圖、客觀情節、侵害犯
    罪嫌疑人權益之輕重、對犯罪嫌疑人在訴訟上防禦不利益之程度，以及該犯罪所
    生之危害，暨禁止使用該證據對於抑制違法蒐證之效果，及司法警察（官）如依
    法定程序有無發現該證據之必然性等情形，本於人權保障與社會安全之均衡維護
    精神，依比例原則，具體認定之。但如犯罪嫌疑人之陳述係屬自白，同法第一百
    五十六條第一項已特別規定「被告之自白，非出於強暴、脅迫、利誘、詐欺、違
    法羈押或其他不正之方法，且與事實相符者，得為證據。」，則被告在警詢之自
    白如係出於自由意思而非不正之方法，且其自白之陳述與事實相符，縱令司法警
    察（官）對其詢問時未經全程連續錄音或錄影，致詢問程序不無瑕疵，仍難謂其
    於警詢自白之筆錄無證據能力。卷查上訴人即被告乙○○對其於警詢自白之筆錄
    ，從未爭執係出於不正之方法，僅否認其自白之真實，而原判決已於其理由欄三
    、四敘明依憑被害人Ｆ○○、連壬○○、宇○○、Ｉ○○、謝王麗君、子○○、
    Ａ○、彭賢英、申○○、Ｄ○○、酉○○、辰○○、宙○○、未○○、辛○○、
    Ｇ○○、戊○○、癸○○、地○○、午○○、天○○、楊圳錫、庚○○、玄○○
    、寅○○、丙○○、丑○○○、亥○○、黃○○、Ｂ○○、黃佳蓁、丁○○、巳
    ○○、王吟富、己○○、子○○、廖景全、戌○○、Ｃ○○等人於警訊、偵查或
    原審審理中之證述，及被告等所有供其等犯罪所用之中華電信股份有限公司電話
    簿七本、公金簿一本、通訊名冊整理簿六本、被害人登記簿一本、恐嚇電話交談
    提示簿一本、六合彩手冊四本、電話機六具、名冊一百九十張、人頭帳戶嚴秀雲
    郵局儲金簿一本等證據，足認被告在警詢之自白與事實相符，原審因予採為認定
    被告犯罪之證據，難謂於法不合。另被告Ｅ○○辯稱，伊於八十九年八月十四日
    、八月三十一日、九月十八日制作警詢筆錄時，警局並未依法全程連續錄音云云
    ，然查原判決並未據此三次警詢筆錄作為認定被告犯罪之證據。被告Ｅ○○又辯
    稱，伊於八十九年八月十一日之警詢筆錄，與警詢錄音不符，筆錄記載「我夥同
    甲○○、乙○○、Ｈ○○、卯○○等五人去找壬○○，被我們恐嚇而要交給我們
    財物」、「她原先不簽賭，就以如不簽就要對她家人生命不利恐嚇及找錢莊來要
    債恐嚇她（找壬○○）」「恐嚇妳（指壬○○）如不簽公司提供之明牌，妳全家
    性命就不保」，與錄音不符云云，經查，該警詢錄音帶確無如此之三段自白，而
    係「（你們有無恐嚇她）要找錢莊來要債及讓她家人跑路，沒有說要殺她全家人
    」，此有本院勘驗筆錄可稽，而被害人壬○○則指訴「他恐嚇我如不從就殺害我
    全家，」「妳如果不簽賭！妳全家要小心，我會要妳全家人的命」云云（見壬○○警詢筆錄）原審據而認定被告有恐嚇情事，在實質上，亦無警訊筆錄所記載被
    告陳述與錄音內容不符，而仍率予採證之情形。
四、綜上，本件上訴並無理由，應予駁回。
五、據上論斷，應依刑事訴訟法第三百七十三條、第三百六十八條，判決如主文。
本案經檢察官蔡薰慧到庭執行職務。
中    華    民    國      九十    年     七         月       六         日
                          臺灣高等法院刑事第八庭
                              審判長法  官  沈  秀  雄
                                    法  官  楊  炳  禎
                                    法  官  沈  宜  生
右正本證明與原本無異。
不得上訴。
                                    書記官  楊  翠  明
中    華    民    國      九十    年     七         月       九         日


司法院資訊處製作；財團法人民間司法改革基金會備份。
